臺灣高等法院臺南分院刑事判決　　　　100年度上訴字第695號
上　訴　人
即　被　告　陳友上
指定辯護人　本院公設辯護人　簡松柏
上列上訴人因違反槍砲彈藥刀械管制條例案件，不服臺灣雲林地
方法院一００年度訴字第二五二號中華民國一００年五月三十一
日第一審判決（起訴案號：臺灣雲林地方法院檢察署一００年度
偵字第六五六號），提起上訴，本院判決如下：
    主  文
上訴駁回。
    事  實
一、陳友上前因違反槍砲彈藥刀械管制條例案件，經臺灣雲林地
    方法院（下稱雲林地院）判處有期徒刑二年二月，嗣經本院
    駁回上訴確定。又因施用第一、二級毒品案件，經臺灣雲林
    地方法院以八十八年度訴字第三七六號分別判處有期徒刑
    一年二月十月，嗣經本院以八十九年度上訴字第一三０號
    判決，撤銷上開部分，改判處有期徒刑一年二月，並與上
    開部分合併定執行刑為有期徒刑一年八月確定。再因施用
    第一、二級毒品案件，經臺灣雲林地方法院以八十九年度訴
    字第四七七號分別判處有期徒刑一年二月、十月，並定執行
    刑為有期徒刑一年八月確定。上開案件接續執行，於民國九
    十四年五月十八日縮短刑期假釋付保護管束出監，迄九十五
    年五月三日假釋期滿，其假釋未經撤銷，以執行完畢論。詎
    陳友上仍不知悔改，明知可發射子彈具有殺傷力之改造手槍
    、制式子彈及適用於前開槍枝擊發使用之子彈，均屬槍砲彈
    藥刀械管制條例所列管之違禁物，未經許可，不得任意持有
    ；竟基於未經許可持有可發射子彈具有殺傷力之改造手槍及
    子彈之犯意，於一００年一月二十日凌晨一時許，在彰化縣
    員林鎮某電子遊藝場內，以新臺幣（下同）五萬元之價格，
    向真實姓名、年籍不詳綽號「阿明」之成年男子購入如附表
    編號所示，由仿ＢＥＲＥＴＴＡ廠九二ＦＳ型半自動手槍製
    造，並換裝土造金屬槍管而成，擊發功能正常，可供擊發適
    用子彈使用而具有殺傷力之改造手槍一支（槍枝管制編號0
    000000000號），如附表編號二所示具有殺傷力之
    制式子彈五顆、非制式子彈一顆、不具殺傷力之制式子彈四
    顆（起訴書誤載為具有殺傷力之口徑九ＭＭ制式子彈三顆、
    具有殺傷力之口徑０點三二吋制式子彈四顆、具有殺傷力之
    由金屬彈殼組合直徑八點九金屬彈頭而成之非制式子彈一顆
    ）而持有之，且將上開改造手槍及子彈藏置於其位於雲林縣
    東勢鄉○○村○○路三一之二號住處（下稱東勢住處）旁置
    放挖土機之倉庫內牆板夾層內。迄於一００年一月二十五日
    九時三十分起至十一時許止，因遭人檢舉非法持有槍械，為
    警持臺灣雲林地方法院所核發之一００年聲搜字第三七號搜
    索票前往上開東勢住處執行搜索，適陳友上在場，再由其帶
    同員警前往東勢住處旁之倉庫，在倉庫內牆板夾層中查獲，
    並扣得如附表編號一、二所示之上開改造手槍一支及子彈十
    顆（均經送鑑定時實際試射完竣而滅失）。
二、案經雲林縣警察局虎尾分局報告臺灣雲林地方法院檢察署檢
    察官偵查起訴。
    理  由
一、被告以外之人於審判外之言詞或書面陳述，除法律有規定者
    外，不得作為證據，刑事訴訟法第一百五十九條第一項定有
    明文。另被告以外之人於審判外之陳述，雖不符刑事訴訟法
    第一百五十九條之一至第一百五十九條之四之規定，而當事
    人於審判程序同意作為證據，法院審酌該言詞陳述或書面陳
    述作成時之情況，認為適當者，亦得為證據。當事人、代理
    人或辯護人於法院調查證據時，知有第一百五十九條第一項
    不得為證據之情形，而未於言詞辯論終結前聲明異議者，視
    為有前項之同意，刑事訴訟法第一百五十九條之五亦定有明
    文。查，本件檢察官、被告陳友上及辯護人，於原審言詞辯
    論終結前，對於下述原審採為認定犯罪事實依據之各項供述
    及書面證據之證據能力及對於卷附各傳聞證據之證據能力，
    均同意作為證據使用（見原審卷第二五頁背面至二六頁、第
    五五頁），復經原審於審理時逐一提示予檢察官、被告及辯
    護人表示意見，檢察官、被告及辯護人對於原審所為之提示
    ，就證據能力方面並無爭執，且原審審酌該等證據之取得過
    程並無瑕疵，與本案待證事實間復具有相當之關聯性，經原
    審審酌上開證據並無顯不可信之情況，採納該等證據自無礙
    被告於程序上之彈劾詰問權利，而認上開證據合於刑事訴訟
    法第一百五十九條之五之規定，是以之為本案證據並無不當
    ，自得採為本件認定事實之基礎。被告上訴本院後，經合法
    傳喚無正當理由不到庭，檢察官、辯護人就原審採認之證據
    能力，均同意採用，故上開證據本院均認有證據能力，首予
    敘明。
二、上開犯罪事實業據被告於原審坦承不諱（見原審卷第二五頁
    背面、五五頁），復有搜索扣押筆錄、搜索扣押目錄表各一
    份、現場查獲照片及查扣證物照片共六張在卷可參（見警卷
    第七至九頁、第一三頁、第二二至二四頁），並有如附表編
    號一、二所示之物扣案可佐。又扣案如附表編號一、二所示
    之改造手槍及子彈，經送請內政部警政署刑事警察局以檢視
    法、性能檢驗法及試射法鑑定結果，認送鑑手槍一支（槍枝
    管制編號0000000000號），係改造手槍，由仿Ｂ
    ＥＲＥＴＴＡ廠九二ＦＳ型半自動手槍製造之槍枝，換裝土
    造金屬槍管而成，擊發功能正常，可供擊發適用子彈使用，
    認具殺傷力；送鑑子彈一０顆：口徑九mm制式子彈二顆，
    均可擊發，皆認具殺傷力；口徑九mm制式子彈一顆，底火
    皿具撞擊痕跡，可擊發，認具殺傷力；非制式子彈一顆，
    由金屬彈殼組合直徑八點九mm金屬彈頭而成，可擊發，認具
    具殺傷力；口徑０點三二吋制式子彈，二顆均可擊發，皆
    認具殺傷力，三顆無法擊發，皆認不具殺傷力；口徑七點
    六五mm制式子彈一顆，無法擊發，認不具殺傷力，有該局一
    ００年三月三日刑鑑字第一００００二一二四五號鑑定書及
    一００年四月一五日刑鑑字第一００００四八五九０號函各
    一份在卷可按（見偵字第六五六號卷第一六至一八頁；原審
    卷第三二頁），足認被告上開自白核與事實相符，堪予採信
    。是本件事證已臻明確，被告犯行堪予認定，應依法論科。
三、論罪科刑：
(一)、核被告陳友上所為，係犯槍砲彈藥刀械管制條例第八條第四
    項之未經許可持有可發射子彈具殺傷力之改造手槍罪，及同
    條例第一二條第四項之未經許可，持有子彈罪。按非法持有
    槍砲彈藥刀械等違禁物，所侵害者為社會法益，如持有之客
    體種類相同（同為手槍，或同為子彈者），縱令持有之客體
    有數個（如數支手槍、數顆子彈），仍為單純一罪，若同時
    持有不同種類之客體（如同時持有手槍及子彈），則為一行
    為觸犯數罪名之想像競合犯（最高法院九十四年度臺非字第
    五九號判決意旨參照）。是被告同時持有具有殺傷力之子彈
    六顆，仍應僅成立未經許可持有子彈一罪。被告以一行為同
    時持有具有殺傷力之改造手槍、子彈，而同時觸犯未經許可
    持有可發射子彈具有殺傷力之改造手槍罪、未經許可持有子
    彈罪二罪名，為想像競合犯，應依刑法第五十五條之規定，
    從一重之未經許可持有可發射子彈具有殺傷力之改造手槍罪
    處斷。至於被告持有之如附表編號二、所示口徑０點三二
    吋制式子彈共五顆，其中僅有二顆有殺傷力，其餘三顆不具
    殺傷力，非屬槍砲彈藥刀械管制條例之管制物品，不構成犯
    罪，惟公訴意旨認被告持有上開不具殺傷力之三顆制式子彈
    中之二顆制式子彈部分，與前開有罪部分有想像競合之裁判
    上一罪關係，爰就此部分，不另為無罪之諭知。被告有如犯
    罪事實欄所載徒刑執行完畢之前科紀錄，有卷附臺灣高等法
    院被告前案紀錄表可按，其於受徒刑之執行完畢後，五年以
    內故意再犯本件有期徒刑以上之罪，為累犯，應依刑法第四
    十七條第一項規定加重其刑。
(二)、原審辯護人為被告辯稱：本件警方業已事先接獲情資，並以
    該情資向法院聲請搜索票，且獲法院認同，似乎警方已對於
    被告持有或寄藏具殺傷力改造手槍及子彈之犯行，已有相當
    合理懷疑存在，惟因為該搜索票所記載之搜索範圍為：雲
    林縣東勢鄉○○村○鄰○○路三一號之二（被告東勢住處）
    ；被告身體；被告所使用之交通工具。搜索票所記載之
    搜索範圍，根本不是被告藏放扣案改造手槍及子彈之地點（
    東勢住處旁置放挖土機之倉庫內牆板夾層），且本件也確實
    是在警方沒有搜到任何槍枝及子彈，正欲離去之際，被告始
    主動向警方供出藏放之地點，並帶同警方前往起出槍枝及子
    彈，且因該牆板夾層的洞很深，若無被告之供述及配合，根
    本無法找出所藏放之改造手槍及子彈，警方於警詢筆錄上亦
    是記載「自首」，因此本件被告應有符合自首之要件云云。
    惟查：
  1.按刑法第六十二條所稱「自首」，係指對於未被發覺之犯罪
    ，主動告知係其自己所犯願接受裁判而言，此所謂「發覺」
    ，僅須有偵查犯罪職權之公務員已知犯罪事實，並知其人有
    犯罪嫌疑，將其人列為偵查對象，即足當之，不以確知其人
    為該罪之真兇無誤為必要（最高法院七十八年度臺上字第四
    一一０號判決意旨參照）。
  2.本件雲林縣警察局虎尾分局（下稱虎尾分局）係以被告涉嫌
    違反槍砲彈藥刀械管制條例案件，向原審法院聲請核發搜索
    票獲准後，始於一００年一月二十五日前往東勢住處搜索，
    有前開搜索票及搜索扣押筆錄各一份可按（見警卷第六至九
    頁）；而虎尾分局係基於秘密證人指述，並實際進行查證後
    ，認定被告涉有持有槍械之嫌疑等情，亦據本院依職權調取
    一００年度聲搜字第三十七號卷宗核閱無訛，則虎尾分局承
    辦員警於一００年一月二十五日執行搜索前，已經發覺被告
    有持有槍械之嫌疑，應屬無誤，故員警既已知悉被告持有槍
    械，雖扣案如附表編號一、二所示之改造手槍、子彈並非於
    先前推測之藏放地點查獲，揆諸上開說明，被告所為要難謂
    與自首之要件相符。是縱警方持搜索票搜索之結果並未查獲
    槍彈，被告隨即帶同警方前往倉庫起出扣案槍彈，且即使
    本件扣案槍彈之數量與檢舉人檢舉被告持有槍彈之數量不同
    ，均無礙於警方將被告列為調查對象，自不得因此謂被告所
    為上開持有槍彈之犯行未經警發覺，從而，被告雖坦承上開
    持有槍彈之犯行，並帶同警方起出槍彈扣案，然仍應僅屬法
    院量刑審酌之事項，尚難認有成立自首之餘地，辯護人此部
    分之抗辯，尚難憑採。
(三)、又刑法上之酌量減輕，必於犯罪之情狀可憫恕時，始得為之
    ，為刑法第五十九條所明定，至情節輕微僅可為法定刑內從
    輕科刑之標準，不得據為酌量減輕之理由（最高法院二八年
    度上字第一０六四號判例意旨參照）。另刑法第五十九條之
    酌量減輕其刑，必須犯罪有特殊之原因，在客觀上足以引起
    一般之同情，認為即予宣告法定最低度刑期仍嫌過重者始有
    其適用（最高法院九十二年度臺上字第三０二０號判決意旨
    參照）。查具有殺傷力之槍、彈對社會風氣及治安危害重大
    ，為政府嚴加查緝之違禁物品，且被告前於八十八年間因寄
    藏槍彈等物，經法院判處徒刑確定，有本院八十九年度上訴
    字第一００號判決一份可佐，其就未經許可不得持有、寄藏
    槍彈乙節，當十分明白，竟再犯本件犯行，所持扣案槍彈極
    易對他人生命、身體造成傷害，嚴重危害社會公安，尚難認
    其犯行有何特殊之原因或環境，在客觀上足以引起一般人同
    情，如予宣告法定低度刑期，猶嫌過重之情，則被告之原審
    辯護人所陳依刑法第五十九條之規定酌減其刑，尚難憑採，
    附此敘明。
四、原審以被告犯罪事證明確，依上開法文論罪科刑，並審酌被
    告前有違反麻醉藥品管理條例、槍砲彈藥刀械管制條例案件
    ，及多次施用第一、二級毒品等前科，有被告之臺灣高等法
    院被告前案紀錄表一份可參，素行不佳，改造手槍及子彈殺
    傷力強大，屬具有高度危險性之物品，非經主管機關許可不
    得擅自持有，以維社會大眾安全，被告前已因寄藏槍彈案件
    經判處徒刑確定，對此自知之甚詳，其仍再以五萬元之代價
    ，向綽號「阿明」之成年男子購得而持有具有殺傷力之改造
    手槍一支、子彈六顆，欠缺守法觀念，應予非難，但念及被
    告於員警前往東勢住處搜索時，主動帶同員警前往旁邊倉庫
    起出扣案槍彈，犯後坦承犯行，持有扣案槍彈之期間為一０
    ０年一月二十日起至同年月二十五日止，且並未查得被告有
    持之為其他犯罪行為之情形，暨斟酌被告自陳學歷為國中肄
    業，工作為開挖土機，家中有父母、妻子及兒子（見原審卷
    第四八至五０頁、第五七頁背面），認檢察官具體求處有期
    徒刑四年六月（本院卷第五八頁背面）實嫌過重，故量處如
    原判決主文所示之刑，併就罰金刑部分諭知易服勞役之折算
    標準，以資懲儆。扣案如附表編號一所示之改造手槍一支，
    屬違禁物，不問屬於何人所有，應依刑法第三十八條第一項
    第一款規定宣告沒收。另扣案後為鑑定而試射用罊之原具有
    殺傷力之子彈六顆，均已失其殺傷力而不具違禁物之性質，
    亦認不具殺傷力，自無從諭知沒收。又扣案不具殺傷力之子
    彈四顆，經實際試射後，亦認不具殺傷力，均不另為沒收之
    諭知。核其認事用法並無不合，量刑亦屬適當，被告上訴意
    旨仍執陳詞，任意指摘原判決未依刑法第六十二條自首之規
    定減輕其刑，為無理由，應予駁回。
五、被告經合法傳喚，無正當理由不到庭，爰不待其陳述，逕行
    判決。
六、據上論斷，應依刑事訴訟法第三百六十八條、第三百七十一
    條，判決如主文。
本案經檢察官謝錫和到庭執行職務。
中    華    民    國    100    年    9    月    7     日
                  刑事第二庭 審判長法  官  葉居正
                                   法  官  張桂美
                                   法  官  陳春長
以上正本證明與原本無異。
如不服本判決應於收受送達後10日內向本院提出上訴書狀，其未
敘述上訴理由者，並得於提起上訴後10日內向本院補提理由書（
均須按他造當事人之人數附繕本）「切勿逕送上級法院」。
                                      書記官  邱如
中    華    民    國   100    年    9     月    7     日
附錄本案論罪科刑條文：
槍砲彈藥刀械管制條例第8條
未經許可，製造、販賣或運輸鋼筆槍、瓦斯槍、麻醉槍、獵槍、
空氣槍或第4條第1項第1款所定其他可發射金屬或子彈具有殺傷
力之各式槍砲者，處無期徒刑或5年以上有期徒刑，併科新臺幣1
千萬元以下罰金。
未經許可，轉讓、出租或出借前項所列槍枝者，處5年以上有期
徒刑，併科新臺幣1千萬元以下罰金。
意圖供自己或他人犯罪之用，而犯前二項之罪者，處無期徒刑或
7年以上有期徒刑，併科新臺幣1千萬元以下罰金。
未經許可，持有、寄藏或意圖販賣而陳列第1項所列槍枝者，處3
年以上10年以下有期徒刑，併科新臺幣7百萬元以下罰金。
第1項至第3項之未遂犯罰之。
犯第1項、第2項或第4項有關空氣槍之罪，其情節輕微者，得減
輕其刑。
槍砲彈藥刀械管制條例第12條
未經許可，製造、販賣或運輸子彈者，處1年以上7年以下有期徒
刑，併科新台幣500萬元以下罰金。
未經許可，轉讓、出租或出借子彈者，處6月以上5年以下有期徒
刑，併科新台幣300萬元以下罰金。
意圖供自己或他人犯罪之用，而犯前二項之罪者，處3年以上10
年以下有期徒刑，併科新台幣700萬元以下罰金。
未經許可，持有、寄藏或意圖販賣而陳列子彈者，處5年以下有
期徒刑，併科新台幣300萬元以下罰金。
第1項至第3項之未遂犯罰之。
附表：
┌──┬─────┬───────────────┬───────────┐
│編號│名稱      │鑑驗結果                      │起訴書記載內容        │
├──┼─────┼───────────────┼───────────┤
│一  │改造手槍1 │係改造手槍，由仿BERETTA 廠92FS│同左。                │
│    │支（槍枝管│型半自動手槍製造之槍枝，換裝土│                      │
│    │制編號1102│造金屬槍管而成，擊發功能正常，│                      │
│    │050723號）│可供擊發適用子彈使用，認具殺傷│                      │
│    │          │力。                          │                      │
├──┼─────┼───────────────┼───────────┤
│二  │子彈10顆  │口徑9mm 制式子彈2 顆，均可擊│具有殺傷力之口徑9mm 制│
│    │          │  發，皆認具殺傷力。          │式子彈3 顆。          │
│    │          │口徑9mm 制式子彈1 顆，底火皿│                      │
│    │          │  具撞擊痕跡，可擊發，認具殺傷│                      │
│    │          │  力。                        │                      │
│    │          ├───────────────┼───────────┤
│    │          │非制式子彈1 顆，由金屬彈殼組│具有殺傷力之由金屬彈殼│
│    │          │  合直徑8.9mm 金屬彈頭而成，可│組合直徑8.9 金屬彈頭而│
│    │          │  擊發，認具殺傷力。          │成之非制式子彈1 顆。  │
│    │          ├───────────────┼───────────┤
│    │          │口徑0.32吋制式子彈，2 顆均可│具有殺傷力之口徑0.32吋│
│    │          │  擊發，皆認具殺傷力，3 顆無法│制式子彈4 顆（其中2 顆│
│    │          │  擊發，皆認不具殺傷力。      │經鑑驗後認不具殺傷力）│
│    │          │                              │。                    │
│    │          ├───────────────┼───────────┤
│    │          │口徑7.65mm制式子彈1 顆，無法│                      │
│    │          │  擊發，認不具殺傷力，        │                      │
└──┴─────┴───────────────┴───────────┘